臺灣新北地方法院刑事判決
111年度訴字第1024號
公  訴  人  臺灣新北地方檢察署檢察官
被      告  俞祥麟



指定辯護人  本院公設辯護人張哲誠  
上列被告因違反毒品危害防制條例案件，經檢察官提起公訴（11
1年度偵字第31515號、第38165號），本院判決如下：
    主  文
俞祥麟犯如附表一至三「主文」欄所示之罪，各處如附表一至三
「主文」欄所示之刑。如附表一、二所示部分，應執行有期徒刑
柒年肆月。
未扣案之犯罪所得共計新臺幣壹萬參仟伍佰元沒收，於全部或一
部不能沒收或不宜執行沒收時，追徵其價額。
    事  實
一、俞祥麟明知甲基安非他命係毒品危害防制條例第2條第2項第
    2款所列之第二級毒品，不得販賣，亦知悉甲基安非他命屬
    藥事法所列管之禁藥，依法不得轉讓，竟為下列之行為：　
  ㈠意圖營利，基於販賣第二級毒品甲基安非他命之各別犯意，
    以如附表一所示約定方式聯繫吳恩綺、牟桂芬、黃麒文談妥
    毒品交易事宜，並以如附表一所示之價格、數量，於如附表
    一所示之時間、地點，販賣第二級毒品甲基安非他命與吳恩
    綺、牟桂芬、黃麒文。
  ㈡意圖營利，基於販賣第二級毒品甲基安非他命之犯意，著手
    以如附表二所示方式聯繫牟桂芬，雙方達成如附表二所示毒
    品數量、金額等約定交易毒品事項之合意後，嗣因牟桂芬身
    上沒錢無法完成交易而未遂。
　㈢基於轉讓禁藥甲基安非他命之犯意，以如附表三所示方式聯
    繫吳恩綺後，並於如附表三所示之時間、地點轉讓禁藥甲基
    安非他命0.3公克與吳恩綺。
  ㈣嗣於111年7月11日11時5分許，為警持臺灣新北地方檢察署檢
    察官核發之拘票，前往臺北市○○區○○街00號12樓之廢棄KTV
    包廂內將俞祥麟拘提到案，而查悉上情。
二、案經臺中市政府警察局第四分局移送臺灣新北地方檢察署檢
    察官偵查起訴。
壹、程序事項
    按被告以外之人於審判外之言詞或書面陳述，除法律有規定
    者外，不得作為證據。被告以外之人於審判外之陳述，經當
    事人於審判程序同意作為證據，法院審酌該言詞陳述或書面
    陳述作成時之情況，認為適當者，亦得為證據。當事人、代
    理人或辯護人於法院調查證據時，知有第159條第1項不得為
    證據之情形，而未於言詞辯論終結前聲明異議者，視為有前
    項之同意。刑事訴訟法第159條第1項、第159條之5分別定有
    明文。經查，本判決所引用被告俞祥麟以外之人於審判外之
    陳述之供述證據，檢察官、被告及其辯護人於準備程序均表
    示同意有證據能力，且檢察官、被告及其辯護人就本案所引
    用之各該證據方法，均未於言詞辯論終結前聲明異議，本院
    復審酌上開供述證據作成時，並無違法或不當之情況；另其
    餘所依憑判斷之非供述證據，亦無證據證明係違反法定程序
    所取得，且無其他不得作為證據之情形；此外，上開各該供
    述證據及非供述證據，均無證明力明顯過低之情形，復均經
    本院於審判程序依法進行調查，並予以當事人辯論，因認上
    開供述證據及非供述證據等證據方法，應認均有證據能力。
貳、實體事項
一、本院認定犯罪事實所憑證據及認定之理由
  ㈠上揭事實，業據被告於偵查時及審理中均坦承不諱（見偵315
    15卷第157至161頁、第169至170背面、本院卷第148至150頁
    ），互核與證人吳恩綺、牟桂芬、黃麒文於警詢、偵查之證
    述大致相符(見偵31515卷第31至35頁、第41至46頁背面、第
    49至50頁背面、第73至79頁、第82至88頁、第109至110頁、
    第112至116頁)，並有被告所持有之手機門號0000000000號
    與牟桂芬等人所持有之手機門號0000000000號、門號000000
    0000號、門號0000000000號之通訊監察譯文、被告與證人牟
    桂芬間之通訊軟體LINE對話擷圖在卷可參(見偵31515卷第8
    頁背面至11頁、第38至40頁、第91頁背面)。足認被告出於
    任意性之上開自白，確與事實相符，堪予採信。
  ㈡又毒品之價格不低，取得不易，且販賣毒品係政府嚴予查緝
    之不法行為，又屬重罪，凡為販賣之不法行為者，若無利可
    圖，應無甘冒被查緝法辦重刑之危險，而以原本或賠本價格
    販售之理。況被告亦於本院準備程序時已供稱：我會看價格
    波動，獲利大約是1公克新臺幣(下同)200至400元不等(見本
    院訴字卷第64頁)，是就本案如附表一、二所示之毒品交易
    ，被告顯然獲有價差利益，則其確有從中獲利之營利意圖，
    至為灼然。
  ㈢據此，本案事證明確，被告販賣第二級毒品既遂、未遂及轉
    讓禁藥之犯行，已臻明確，應依法論科。
二、論罪科刑：
　㈠核被告就事實欄一、㈠（即如附表一各編號）所為，均係犯毒
    品危害防制條例第4條第2項販賣第二級毒品罪；就事實欄一
    、㈡（即如附表二）所為，係涉犯毒品危害防制條例第4條第
    6項、第2項之販賣第二級毒品未遂罪；就事實欄一、㈢（即
    如附表三）所為，係犯藥事法第83條第1項轉讓禁藥罪。又
    被告販賣、轉讓禁藥即第二級毒品甲基安非他命前，持有第
    二級毒品甲基安非他命之低度行為，應為其後販賣及轉讓之
    高度行為所吸收，均不另論罪
　㈡數罪併罰：被告就如附表一各編號所示共計6次之販賣第二級
    毒品罪、如附表二所示1次之販賣第二級毒品未遂罪、如附
    表三所示之1次轉讓禁藥罪之間，犯意各別，行為互殊，均
    應予分論併罰。
  ㈢刑之加重、減輕：
  ⒈被告累犯加重事由
　　被告前因施用第二級毒品案件，經本院以108年度簡字第314
    5號判決判處有期徒刑4月，並由本院108年度簡上字第880號
    駁回上訴確定；再因竊盜案件，經本院以108年度簡字第281
    6號判決判處有期徒刑4月，並由本院108年度簡上字第775號
    判決駁回上訴確定，上開2案件，經本院以109年度聲字第38
    42號裁定定應執行有期徒刑7月確定，於110年3月24日徒刑
    執行完畢出監，有被告臺灣高等法院前案紀錄表在卷可參（
    見本院卷第147至178頁）。其於前開執行完畢後5年內，故
    意再犯本案有期徒刑以上之8罪，為累犯。又依司法院釋字
    第775號解釋，係指個案應量處最低法定刑、又無法適用刑
    法第59條規定減輕之情形，法院應依此解釋意旨裁量不予加
    重最低本刑（最高法院108度台上字第338號判決意旨參照）
    ，爰審酌被告本案所涉販賣第二級毒品既、未遂及轉讓禁藥
    罪，與其前案所犯均屬第二級毒品有關犯罪，由單純施用轉
    變為販賣、轉讓之行為，其犯罪類型、行為態樣較之前者，
    提昇不法內涵更嚴重之行為。經綜合考量後，本院認被告本
    案各犯行若依累犯之規定加重其最低本刑，亦不致發生行為
    人所承受之刑罰超過其所應負擔罪責而有罪刑不相當之情形
    ，是揆諸前揭說明，爰依累犯之規定，就被告本案所涉各犯
    行，均裁量加重其刑。
　⒉刑之減輕事由：
　⑴按毒品危害防制條例第17條第2項規定：「犯第4條至第8條之
    罪於偵查及歷次審判中均自白者，減輕其刑。」，係為鼓勵
    是類犯罪行為人自白、悔過，並期訴訟經濟、節約司法資源
    而設。又行為人轉讓同屬禁藥之第二級毒品甲基安非他命（
    未達法定應加重其刑之一定數量）予成年人，依重法優於輕
    法之原則，擇較重之藥事法第83條第1項轉讓禁藥罪論處，
    如行為人於偵查及歷次審判中均自白，仍應適用毒品危害防
    制條例第17條第2項規定減輕其刑（最高法院109年度台上大
    字第4243號刑事裁定參照）。查被告就如附表一各編號及附
    表二、三犯行，於偵查時及審理中均為自白，均應依毒品危
    害防制條例第17條第2項規定減輕其刑。
　⑵被告無依毒品危害防制條例第17條第1項規定減刑部分：
　  按毒品條例第17條第1項規定：「犯第4條至第8條、第10條
    或第11條之罪，供出毒品來源，因而查獲其他正犯或共犯者
    ，減輕或免除其刑」，所稱「供出毒品來源，因而查獲其他
    正犯或共犯者」，係指犯罪行為人供出毒品來源之對向性正
    犯，或與其具有共同正犯、共犯（教唆犯、幫助犯）關係之
    毒品由來之人的相關資料，使調查或偵查犯罪之公務員得據
    以對之發動調查或偵查程序，並因此而確實查獲其人、其犯
    行者，始屬之（參最高法院109年度台上字第5225號刑事判
    決意旨）。經查，被告雖有供稱：我有向臺中市政府警察局
    第四分局提供毒品來源等語。然經本院函詢臺中市政府警察
    局第四分局函覆所示，尚未有查緝被告毒品上游到案之情，
    復聯繫該局承辦員警亦表示，部分上手仍在聲請監聽票，部
    分上手近期會聲請進行，均仍未移送等情，有該局111年9月
    21日中市警四分偵字第1110033696號函文暨所附職務報告、
    本院111年10月7日公務電話紀錄在卷可參（見本院卷第191
    至193頁、第204-1頁），是本案即無因被告供出毒品來源而
    查獲之情事至為明確，無從適用毒品危害防制條例第17條第
    1項之減刑規定。
　⑶未遂犯：被告著手於如事實欄一、㈡之如附表二所示之販賣第
    二級毒品行為之實行，惟因故未有售出，為未遂犯，爰依刑
    法第25條第2項規定，按既遂犯之刑減輕之。
　⑷是被告如附表一、三所示各犯行，應先依累犯規定加重再減
    輕其刑；就如附表二所示犯行，既有前揭刑之加重及多數刑
    之減輕事由，則應依法先加重再遞減其刑。
　㈡量刑審酌及定應執行刑部分：
　⑴爰以行為人責任為基礎，審酌第二級毒品甲基安非他命經列
    管為第二級毒品及禁藥，服用後可能導致心悸、血壓上升、
    不安、眩昏、失眠、運動困難等症狀，進而產生易怒、具攻
    擊性、迷幻、恐懼、自我傷害、痙攣，甚至昏迷、死亡等現
    象，均具高度之濫用性及社會危害性。被告無視於此，竟販
    賣或欲販賣第二級毒品與他人藉以牟利，並枉顧他人將施用
    成癮難以戒斷仍轉讓禁藥，損及他人健康，於社會潛在危害
    非輕，所為誠值非難。另衡之被告已坦認全部犯行，實有悔
    意之犯後態度，兼衡被告自陳國中畢業，經濟狀況勉持之智
    識程度及家庭生活狀況（見偵31515卷第5頁），暨其等犯罪
    動機、目的及手段等一切情狀，就其所犯之罪，各量處如附
    表一各編號及附表二、三「主文」欄所示之刑。
　⑵衡酌被告整體犯罪過程之各罪關係、本案各該犯行之行為方
    式、危害情況、彼此間之時間、空間、偶發性、各別刑罰規
    範之目的、侵害法益之專屬性或同一性、輕重罪間體系之平
    衡、所犯數罪反應出之行為人人格特性及犯罪傾向、加重效
    益及整體犯罪非難評價等總體情狀（最高法院104年度臺抗
    字第718號、104年度臺抗字第951號、105年度臺抗字第170
    號裁定均同此見解），尤以被告所為如附表一各編號販賣第
    二級毒品、如附表二販賣未遂之對象有所重覆，侵害法益之
    同質性較高，為貫徹罪刑相當及比例原則，使其輕重得宜，
    罰當其罪，以實現刑罰權之公平正義等一切情狀，爰就被告
    所處不得易科罰金，亦不得易服社會勞動之販賣第二級毒品
    罪部分（即如附表一各編號所示6次販賣第二級毒品罪、附
    表二所示之1次販賣第二級毒品未遂罪部分），定如主文第
    一項後段所示之應執行刑。
三、沒收：
　㈠犯罪所得部分：
　　被告所為事實欄一㈠之如附表一各編號所示販賣第二級毒品
    犯行，業已收取販毒價金1萬3,500元(計算式：如附表一編
    號1為2000元+如附表一編號2為2,500元+如附表一編號3為2,
    500元+如附表一編號4為3,000元+如附表一編號5為3,000元+
    如附表一編號6為500元=1萬3,500元)，屬其本案之犯罪所得
    ，既未扣案，應依刑法第38條之1第1項前段、第3項之規定
    宣告沒收，並於全部或一部不能沒收或不宜執行沒收時，追
    徵其價額。
　㈡供犯罪所用之物部分：
　　被告於本案販賣第二級毒品、轉讓禁藥所用之手機並未扣案
    一情，業據被告於本院準備程序時供稱：我是用手機門號00
    00000000號聯繫毒品交易，因門號未繳費而停用，也遺失了
    ，且供本案所用手機均未扣案等語在卷（見本院卷第152頁
    ），而該販賣毒品所用之物，原應依毒品危害防制條例第19
    條第1項規定，於被告犯罪項下宣告沒收，然刑法第38條之2
    第2項規定「宣告前2條之沒收或追徵，有過苛之虞、欠缺刑
    法上之重要性、犯罪所得價值低微，或為維持受宣告人生活
    條件之必要者，得不宣告或酌減之」，本條項於其他義務沒
    收之規定亦應有適用。是本院審酌被告所使用該手機及門號
    SIM卡既未扣案，衡情販毒者更換、棄置行動電話及門號SIM
    卡，以避免遭查緝之情形，實屬常見，上開未扣案之手機及
    門號SIM卡再供做販賣毒品使用之可能性甚低，且以電子通
    訊產品因科技發展日新月異、更迭迅速之情以觀，該等物品
    現在殘餘價值理當不高，若逕予宣告沒收或追徵價額，對於
    被告上開不法行為之評價與非難，抑或刑罰之預防或矯治目
    的助益甚微，故考量「沒收無助於犯罪之預防」、「欲沒收
    之客體替代性高及經濟價值之低」及「執行沒收之程序成本
    與目的顯失均衡」等節，應認此沒收顯然欠缺刑法上之重要
    性，為免將來執行困難及過度耗費公益資源，爰依刑法第38
    條之2第2項規定，就未扣案之手機1支（含門號0000000000
    號SIM卡1張），不予宣告沒收及追徵。
  ㈢扣案物部分：
　　至本案另扣得之吸食器1組、小米廠牌手機1支(含門號00000
    00000號、門號0000000000號SIM卡各1張)、黑色手機1支(無
    SIM卡)及房間鑰匙1支等物，業據被告於本院準備程序中供
    稱：吸食器是自己施用毒品所用，扣案之手機及門號均非為
    本案所用，鑰匙也與本案無關等語(見本院卷第152頁)，復
    依卷內所存事證，亦查無積極證據認前揭扣案之物與本案有
    關，爰均不於本案宣告沒收，併予說明。
據上論斷，應依刑事訴訟法第299條第1項前段，判決如主文。
本案經檢察官彭毓婷偵查起訴，由檢察官張啟聰到庭執行公訴。
中　　華　　民　　國　　111 　年　　11　　月　　16　　日
                刑事第八庭    審判長法  官   楊仲農

                                    法　官　 謝茵絜
  
                                    法  官   黃秀敏
上列正本證明與原本無異。
如不服本判決，應於判決送達後20日內敘明上訴理由，向本院提
出上訴狀(應附繕本)，上訴於臺灣高等法院。其未敘述上訴理由
者，應於上訴期間屆滿後20日內向本院補提理由書「切勿逕送上
級法院」。
                                    書記官   林有象　　
中　　華　　民　　國　　111 　年　　11　　月　　16　　日

附錄論罪科刑法條：
毒品危害防制條例第4條
製造、運輸、販賣第一級毒品者，處死刑或無期徒刑；處無期徒
刑者，得併科新臺幣 3 千萬元以下罰金。
製造、運輸、販賣第二級毒品者，處無期徒刑或 10 年以上有期
徒刑，得併科新臺幣 1 千 5 百萬元以下罰金。
製造、運輸、販賣第三級毒品者，處 7 年以上有期徒刑，得併
科新臺幣 1 千萬元以下罰金。
製造、運輸、販賣第四級毒品者，處 5 年以上 12 年以下有期
徒刑，得併科新臺幣 5 百萬元以下罰金。
製造、運輸、販賣專供製造或施用毒品之器具者，處 1 年以上
7 年以下有期徒刑，得併科新臺幣 1 百 50 萬元以下罰金。
前五項之未遂犯罰之。
藥事法第83條
明知為偽藥或禁藥，而販賣、供應、調劑、運送、寄藏、牙保、
轉讓或意圖販賣而陳列者，處 7 年以下有期徒刑，得併科新臺
幣 5 千萬元以下罰金。
犯前項之罪，因而致人於死者，處 7 年以上有期徒刑，得併科
新臺幣 1 億元以下罰金；致重傷者，處 3 年以上 12 年以下有
期徒刑，得併科新臺幣 7 千 5 百萬元以下罰金。
因過失犯第 1 項之罪者，處 2 年以下有期徒刑、拘役或科新臺
幣 5 百萬元以下罰金。
第 1 項之未遂犯罰之。

附表一:販賣第二級毒品部分
編號 交易對象 約定方式 交易時間 交易地點 交易金額 (新臺幣) 交易數量   主   文 1 吳恩綺 俞祥麟以持用手機門號0000000000號與吳恩綺持用手機門號0000000000號進行通話聯繫 110年5月7日15時17分許通話後1小時內 新北市○○區○○街000巷0號之證人吳恩綺戶籍地 2,000元 甲基安非他命1公克 俞祥麟犯販賣第二級毒品罪，累犯，處有期徒刑伍年貳月。  2 牟桂芬 俞祥麟以持用手機門號0000000000號與牟桂芬持門號0000000000號進行通話聯繫 110年7月15日19時15分許 桃園市○○區○○路0段000號統一超商富中店 2,500元 甲基安非他命1公克 俞祥麟犯販賣第二級毒品罪，累犯，處有期徒刑伍年貳月。  3  俞祥麟以持用手機門號0000000000號與牟桂芬持門號0000000000號進行通話聯繫 110年7月30日11時35分許 新北市三重區自強路2段友人鍾秀鈴住處附近之路口 2,500元 甲基安非他命1公克 俞祥麟犯販賣第二級毒品罪，累犯，處有期徒刑伍年貳月。  4  俞祥麟以手機通訊軟體LINE與牟桂芬傳送訊息進行聯繫 110年9月29日10時至11時許 桃園市○○區○○路0段0000號中油加油站前 3,000元 甲基安非他命1公克 俞祥麟犯販賣第二級毒品罪，累犯，處有期徒刑伍年貳月。  5  俞祥麟以手機通訊軟體LINE與牟桂芬傳送訊息進行聯繫 110年10月3日23時許 桃園市○○區○○路0段0000號中油加油站前 3,000元 甲基安非他命1公克 俞祥麟犯販賣第二級毒品罪，累犯，處有期徒刑伍年貳月。  6 黃麒文 俞祥麟持用手機門號0000000000號與吳恩綺持用手機門號0000000000號、黃麒文持用手機門號0000000000號進行通話聯繫，約定黃麒文交付500元與吳恩綺作為向俞祥麟購買毒品之價金，而因俞祥麟曾積欠吳恩綺之男友洪志佳500元，吳恩綺即收取以抵償俞祥麟之欠款。 110年6月28日14時29分許通話後10分鐘 新北市三重區力行路2段某處之友人「頭哥」住處 500元 甲基安非他命0.2公克 俞祥麟犯販賣第二級毒品罪，累犯，處有期徒刑伍年壹月。 

附表二:販賣第二級毒品未遂部分
編號 交易對象 約定方式 通話時間 約定交易金額(新臺幣) 約定交易數量      主文 1 牟桂芬 俞祥麟以持用手機門號0000000000號與牟桂芬持門號0000000000號進行通話聯繫 110年5月16日19時12分許  2,000元，之後因牟桂芬金錢不足未交易成功而未遂。 甲基安非他命1公克  俞祥麟犯販賣第二級毒品未遂罪，累犯，處有期徒刑貳年柒月。 

附表三:轉讓禁藥部分
編號 轉讓對象 約定方式 時間 地點 轉讓數量      主文   1 吳恩綺 俞祥麟以持用手機門號0000000000號與吳恩綺持用手機門號0000000000號進行通話聯繫 110年5月21日22時21分通話後不久 新北市○○區○○街000巷0號吳恩綺住處 甲基安非他命0.3公克 俞祥麟犯轉讓禁藥罪，累犯，處有期徒刑參月。